臺灣高等法院臺南分院民事判決
                                    107年度家上易字第3號
上訴人即反                              
請求被告    李献章
            李献堂
            李献銘
            吳李春玉
            楊李春米
            陳李春寶
共      同
訴訟代理人  許坤立律師
複代 理 人  邱柏誠

            張思瀚律師
上 訴 人即
反請求原告  李陳秀鳳
被上訴人即                              
反請求被告  李春梅
訴訟代理人  王進輝律師
上列當事人間請求分割遺產等事件，上訴人對於中華民國107年1
月9日臺灣臺南地方法院第一審判決（105年度家訴字第94號），
提起上訴，上訴人李陳秀鳳於本院提起反請求，經本院於108年2
月21日言詞辯論終結，判決如下：
    主  文
原判決廢棄。
兩造就被繼承人李溣所遺如附表一所示之遺產，應由兩造依如附
表一「本院分割方法欄」所示分割方法分割。
反請求被告於繼承被繼承人李溣之遺產範圍內，應連帶給付反請
求原告新臺幣捌佰玖拾貳萬肆仟伍佰伍拾陸元，及自民國107年
10月13日起至清償日止，按年利率百分之五計算之利息。
其餘反請求駁回。
第一、二審訴訟費用，由兩造依如附表三所示之比例負擔。反請
求訴訟費用，由反請求被告連帶負擔。
    事實及理由
一、按遺產屬於繼承人全體公同共有，故就公同共有權利為訴訟
    者，乃屬固有必要共同訴訟，應由公同共有人全體一同起訴
    或被訴，否則於當事人之適格即有欠缺（最高法院99年度台
    上字第610 號裁判要旨參照）。次按訴訟標的對於共同訴訟
    之各人必須合一確定者，共同訴訟人中一人之行為有利益於
    共同訴訟人者，其效力及於全體；不利益者，對於全體不生
    效力，亦為民事訴訟法第56條第1 款所明定。本件分割遺產
    事件雖僅上訴人即反請求被告戊○○、丁○○、己○○、甲○○○、
    辛○○○、庚○○○（下稱戊○○等6人）對於原判決聲明不服，提
    起上訴，惟依上開說明，客觀上係有利益於共同訴訟人，其
    上訴效力及於同造之當事人丙○○○，爰併列丙○○○為上訴人。
二、按數家事訴訟事件請求之基礎事實相牽連者，得於第一審或
    第二審言詞辯論終結前為請求之變更、追加或為反請求，家
    事事件法第41條第2項定有明文。本件上訴人即反請求原告
    丙○○○（下稱丙○○○）於本院依民法第1030條之1規定，對其
    餘當事人提起反請求，請求應連帶給付其與被繼承人李溣間
    夫妻剩餘財產差額之半數（見本院卷第249至253頁）。因該
    剩餘財產請求權是否存在、得請求之金額為何，均與李溣遺
    產範圍之認定有關，本訴及反請求部分之基礎事實相牽連，
    揆諸首揭規定，其反請求於法尚無不合，戊○○等6人雖為反
    對之表示，本院仍應准許之。
三、被上訴人即反請求被告乙○○（下稱乙○○）主張：丙○○○為李
    溣之配偶，伊與戊○○等6人為李溣之子女，李溣於民國（下
    同）104年8月11日死亡，遺有如附表一所示之遺產，應由兩
    造共同繼承，又李溣並未以遺囑禁止分割遺產，亦無契約禁
    止分割，且兩造並未達成分割之協議，爰依民法第1164條之
    規定請求分割遺產，求為判命被繼承人李溣如附表一所示之
    遺產，依附表一「分割方法」欄所示之方法分割（原審判決
    兩造就被繼承人李溣所遺留如原判決附表一《即本院附表一
    編號1至13》所示之遺產准予分割，其分割方法如原判決附表
    一所示，戊○○等6人聲明不服，提起上訴，乙○○於本院為更
    正聲明如上）。其答辯聲明：上訴駁回。並就丙○○○所提起
    之反請求，則以：同意其反請求等語，資為抗辯。
四、上訴人則以：
(一)戊○○等6人部分：如本院判決附表二編號1至3所示之不動產
    係李溣借名登記在丙○○○名下，經伊終止借名登記之意思表
    示，丙○○○自應將上開不動產返還予全體繼承人所有；又丙○
    ○○領取之農保喪葬津貼153,000元、鄰長死亡補助慰問金10,
    000元，己○○勞保喪葬津貼131,700元，丙○○○以李溣帳戶扣
    繳之水費3,242元及電費10,477元，均應列入遺產範圍分配
    。並上訴聲明：1.原判決廢棄。2.兩造就被繼承人李溣所遺
    之如原判決附表一所示之遺產，按兩造應繼分比例各8分之1
    分割為分別共有。並就丙○○○所提起之反請求，以：如附表
    一編號1、3至6所示之不動產，其購買資金為伊等出資購買
    而贈與，李溣取得前開不動產實質上為無償取得，且丙○○○
    對李溣婚後財產累積並無貢獻，平均分配剩餘財產顯失公平
    ，應調整或免除丙○○○可分得剩餘財產差額等語，資為抗辯
    。
(二)丙○○○部分：鄰長死亡補助慰問金其性質係用於撫慰未亡家
    屬心理，供作慰問之用；農保喪葬津貼係向支出殯葬費之人
    支付，該款項係補助李溣死亡後所需之殯葬費，勞保喪葬津
    貼並非由己○○所獨得，仍應分配予乙○○，均不應列入李溣之
    遺產範圍。丙○○○以李溣帳戶扣繳之水費3,242元及電費10,4
    77元，本係李溣生前所設定。又伊與李溣並未以契約訂立夫
    妻財產制，是伊與李溣間之法定財產制已因其死亡而消滅，
    自得依民法第1005條、第1017條第1項、第2項、第1030條之
    1第1項規定主張夫妻剩餘財產分配請求權。又如附表二編號
    1至3所示之不動產，乃李溣於71年間贈與丙○○○，符合民法
    第1030條之1但書第1款「其他無償取得之財產」，應排除於
    剩餘財產分配請求權之計算。並提起反請求，聲明：戊○○等
    6人、乙○○應連帶給付丙○○○8,924,556元，及自107年10月9
    日民事提起反訴狀繕本送達翌日（即107年10月13日）起至
    清償日止，按年利率百分之5計算之利息。
五、兩造不爭執之事項：
(一)被繼承人李溣於104年8月11日死亡，其法定繼承人為配偶丙
    ○○○及子女乙○○、戊○○、丁○○、己○○、甲○○○、辛○○○、庚○○○
    ，應繼分比例各為8分之1（見原審司家補字卷第16至18、84
    至92頁）。
(二)被繼承人李溣死亡後遺有如本院判決附表一所示之遺產，兩
    造已就如附表一所示編號1至10之不動產辦理繼承登記為公
    同共有，惟就遺產無法達成分割遺產之協議（見原審司家補
    字卷第19至50、54至57、96至117頁）。
(三)繼承人已由李溣之○○區農會帳戶之存款支出其喪葬費710,00
    0元，乙○○另墊付李溣之喪葬費36,990元，喪葬費合計746,9
    90元，兩造同意優先自如附表一編號12之存款扣除，扣除後
    餘額為614,066元（見原審司家補字卷第51至53頁、家訴字
    卷二第89頁、第91頁背面）。
(四)兩造勞工保險加退保紀錄如下：
  1.辛○○○自55年7月8日起有遠東紡織股份有限公司紡織廠之勞
    工保險加保記錄；
  2.戊○○自64年12月19日起有勞工保險投保資料；
  3.己○○自65年7月20日起有臺灣國際造船股份有限公司基隆廠
    之勞工保險被保險人投保資料。
  4.丙○○○於79年9月24日加保眼揚興業有限公司（薪資10,200元
    ），於83年1月5日退保（薪資13,800元）；83年1月6日加保
    晉銘製衣股份有限公司（薪資13,800元），87年6月1日退保
    （薪資16,500元）；87年6月11日加保臺南縣成衣服飾整理
    加工業職業工會（薪資18,300元），94年3月31日退保（薪
    資18,300元）。
  5.乙○○於77年9月13日加保仁瑋針織股份有限公司（薪資8,400
    元），78年3月23日退保（薪資8,400元）；78年7月14日加
    保宗葆電線電纜股份有限公司（薪資9,000元），82年2月16
    日退保（薪資15,000元）；82年2月17日加保信喜實業股份
    有限公司（薪資12,600元），94年3月10日退保（薪資25,20
    0元）；95年5月2日加保賀耀飲水設備有限公司（薪資16,50
    0元），96年10月9日退保（薪資17,280元）；96年11月6日
    加保承鴻國際實業股份有限公司（薪資17,280元），96年11
    月8日退保（薪資17,280元）；97年4月21日加保臺南縣機車
    修理業職業工會（薪資18,300元），99年3月17日退保（薪
    資18,300元）；99年3月18日加保識昌實業有限公司（薪資2
    2,800元），102年3月31日退保（薪資25,200元）；103年12
    月2日加保新光人壽股份有限公司（薪資11,100元；部分工
    時），104年9月16日退保（薪資25,200元；部分工時）；10
    4年10月5日加保臺南縣機車修理業職業工會（薪資21,000元
    ），106年3月22日退保（薪資21,009元）。（見原審家訴字
    卷一第44-51頁、卷二第161-168頁）
(五)己○○曾於87年7月23日匯款190,000元、於88年5月27日匯款1
    80,000元至李溣之郵局定存帳戶（見原審家訴字卷一第52至
    53頁）。
(六)李溣曾於80年間對戊○○提起返還信託物事件之民事訴訟，請
    求戊○○將坐落高雄市○○區○○段0000○000地號土地暨其上建號
    0000號即門牌號碼高雄市○○區○○路000號房屋移轉登記返還
    予李溣，經臺灣臺南地方法院（下稱臺南地院）以80年度訴
    字第691號判決李溣敗訴，李溣不服提起上訴，經本院民事
    庭以81年度上字第92號廢棄原判決，為李溣勝訴之判決，戊
    ○○不服提起上訴，經最高法院以82年度台上字第386號判決
    駁回戊○○之上訴（見原審家訴字卷一第138至151頁）。
(七)李溣死亡後，丙○○○依農民健康保險條例（下稱農保條例）
    第40條之規定，領有農保喪葬津貼153,000元。又丙○○○於李
    溣死亡後領有臺南市政府發放之鄰長補助費用（慰問金）10
    ,000元。己○○領取勞保喪葬津貼131,700元。另李溣死亡後
    ，自104年12月14日至106年6月13日期間，丙○○○自李溣之郵
    局帳戶扣繳水電費3,242元及李溣之農會帳戶扣繳電費10,47
    7元。
(八)如本院判決附表一編號1至10之不動產及如附表二編號1至3
    之不動產，經宏宇不動產估價師事務所估價後，其價值如附
    表一、二所示104年8月11日市價欄所示（見宏宇不動產估價
    師事務所不動產估價報告書）。
(九)丙○○○以105年3月7日臺南地院郵局第000240號存證信函對李
    溣之其他繼承人主張對於李溣有剩餘財產分配請求權，而丙
    ○○○與李溣未曾約定夫妻財產制，且丙○○○於本件訴訟反請求
    主張剩餘財產分配請求權（見原審司家補字卷第58至63頁，
    家訴字卷二第141頁背面）。
(十)李溣於104年8月11日之婚後財產如附表一編號1、3至6、11
    至13所示，財產價值18,660,515元，婚後債務為0，剩餘財
    產為18,660,515元；丙○○○於104年8月11日之婚後財產如附
    表二4、5所示，財產價值811,403元，婚後債務為0，剩餘財
    產為811,403元，二人之剩餘財產差額為17,849,112元，半
    數為8,924,556元。
六、兩造爭執之事項：
(一)李溣之遺產範圍為何？
  1.如附表二編號1、2、3所示之不動產係李溣於71年間贈與或
    借名登記於丙○○○之名下？應否列入遺產範圍？
  2.丙○○○領取之農保喪葬津貼153,000元、鄰長補助費用（慰問
    金）10,000元，己○○勞保喪葬津貼131,700元，丙○○○以李溣
    帳戶扣繳之水費3,242元及電費10,477元應否列入遺產範圍
    ？
(二)李溣之遺產應如何分配？
(三)丙○○○反請求得請求之夫妻剩餘財產分配數額為若干？戊○○
    等6人抗辯應予調整或免除，有無理由？
七、得心證之理由：
(一)李溣之遺產範圍為何？
  1.如附表二編號1、2、3所示之不動產係李溣於71年間贈與或
    借名登記於丙○○○之名下？應否列入遺產範圍？戊○○等6人主
    張如附表二編號1、2、3所示之不動產係李溣於71年間借名
    登記於丙○○○之名下，已以原審106年11月7日民事答辯續五
    狀為終止借名登記之意思表示，丙○○○應將上開不動產返還
    予全體繼承人，故應列入遺產範圍云云，為丙○○○所否認。
    經查：如附表二編號1、2、3所示之不動產，係被繼承人李
    溣於71年間以贈與為原因移轉登記在丙○○○名下，有土地登
    記謄本在卷（見原審司家補字卷第66至68頁）。而其購買經
    過，係被繼承人李溣購買後直接以丙○○○之名義登記，戊○○
    等6人亦不爭執（見原審卷一第39頁）。然按借名登記契約
    ，係當事人約定一方將自己之財產以他方名義登記，仍由自
    己管理、使用、處分，他方允就該財產為出名登記之契約；
    而贈與契約，則係贈與人以自己之財產無償給與他方，他方
    允受之契約，贈與人有使受贈人取得財產之實質所有權一切
    權利之意思，受贈人擁有及行使完足之財產管理、使用、處
    分權限。故出名者及受贈者雖均為物權登記名義人，然借名
    及贈與之債權契約在性質及表現之外徵殊異（最高法院102
    年度台上字第1912號判決意旨參照）。除上開不動產以贈與
    方式而直接登記於丙○○○名下之事實外，戊○○等6人未提出其
    他證據證明李溣與丙○○○間有借名登記之合意存在，亦未證
    明上開不動產在前仍由李溣保有管理、使用、處分權，戊○○
    等6人主張：如附表二編號1、2、3之不動產係借名登記，應
    列入李溣遺產範圍云云，不足採信。
  2.丙○○○領取之農保喪葬津貼153,000元、鄰長補助費用（慰問
    金）10,000元，己○○勞保喪葬津貼131,700元，丙○○○以李溣
    帳戶扣繳之水費3,242元及電費10,477元應否列入遺產範圍
    ？
 (1)查，依兩造不爭執之事項(七)所示，李溣死亡後，丙○○○依
    農保條例第40條之規定，領有農保喪葬津貼153,000元。而
    農保核給喪葬津貼，係依農保條例第40條之規定，農保之被
    保險人死亡時，為其支出殯葬費之人，得按被保險人當月投
    保金額，請領給與15個月之喪葬津貼。故農保喪葬費津貼目
    的乃為補貼支付喪葬費用之人，故上開農保喪葬費津貼，為
    李溣加入農保，並於其死亡後，補助實際支付喪葬費用者，
    應屬為被保險人支出殯葬費之人，自非李溣之遺產。故戊○○
    等6人主張：丙○○○領取之農保喪葬津貼153,000元，應列入
    遺產範圍云云，自無可採。
 (2)查，依兩造不爭執之事項(七)所示，李溣死亡後，丙○○○領
    取臺南市政府發放之鄰長補助費用（慰問金）10,000元。按
    臺南市政府發放之鄰長死亡遺族慰問金，係鄰長死亡時發放
    其遺族慰問之用，並非遺產之一部。故戊○○等6人主張：丙○
    ○○領取之鄰長補助費用（慰問金）10,000元，應列入遺產範
    圍云云，自無可採。
 (3)乙○○主張：李溣死亡後，由己○○領取勞保喪葬津貼131,700
    元，應列入李溣之遺產分配云云，己○○不爭執領取勞保喪葬
    津貼131,700元之事實，另辯稱：上開喪葬津貼係其依勞工
    保險條例第62條規定所領取，具有撫慰親屬死亡之被保險人
    之性質，自不應列入李溣之遺產分配等語。查，勞工保險係
    國家為實現實施社會保險制度之基本國策而建立之社會安全
    措施，保險基金係由被保險人繳納之保險費、政府之補助及
    雇主之分擔額所形成，並非被保險人之私產。被保險人死亡
    ，其遺屬所得領取之津貼，性質上係所得替代，用以避免遺
    屬生活無依，故應以遺屬需受扶養為基礎，自有別於依法所
    得繼承之遺產（大法官會議釋字第549號解釋意旨參照）。
    是己○○於李溣死亡後，請領喪葬津貼131,700元，非屬李溣
    之遺產範圍，應不得列入分配。乙○○上揭主張，尚非可取。
 (4)戊○○等6人主張：李溣死亡後，自104年12月14日至106年6月
    13日期間，丙○○○自李溣之郵局帳戶扣繳水電費3,242元及李
    溣之農會帳戶扣繳電費10,477元，應列入遺產範圍云云，丙
    ○○○不爭執上開水電費為其住處所使用，以李溣帳戶扣繳之
    事實，另辯稱：係李溣生前設定自其帳戶扣繳，必要時再予
    歸還等語。惟嗣因戊○○等6人又主張：因上開自李溣帳戶扣
    繳之水電費用，如附表一編號11、12所示之存款已計入在內
    ，故不再主張另行加計等語，乙○○、丙○○○亦不爭執，故此
    部分本已列入遺產即如附表一編號11、12所示之存款內。
 (5)依兩造不爭執之事項(三)所示，李溣死亡後遺有如附表一所
    示之遺產，兩造已就如附表一所示編號1至10之不動產辦理
    繼承登記為公同共有。又依兩造不爭執之事項(三)所示，兩
    造已由李溣之○○區農會帳戶之存款支出其喪葬費710,000元
    ，乙○○另墊付李溣之喪葬費36,990元，喪葬費合計746,990
    元，兩造同意優先自如附表一編號12之存款扣除，扣除後餘
    額為614,066元。
  3.綜上，李溣之遺產如附表一所示。
(二)李溣之遺產應如何分配？
  1.按繼承人得隨時請求分割遺產，但法律另有規定或契約另有
    訂定者，不在此限。同一順序之繼承人有數人時，按人數平
    均繼承。又繼承人有數人時，在分割遺產前，各繼承人對於
    遺產全部為公同共有，民法第1164、1141、1151條分別定有
    明文。此外，繼承人欲終止其間之公同共有關係，惟有以分
    割遺產之方式為之，因此將遺產之公同共有關係終止改為分
    別共有關係，性質上屬分割遺產方法之一（最高法院82年度
    台上字第748號判決意旨參照）。而遺產分割，依民法第116
    4條、第830條第2項之規定，應由法院依民法第824條命為適
    當之分配，不受任何共有人主張之拘束（最高法院49年台上
    字第2569號判例意旨參照）。是法院選擇遺產分割之方法，
    應具體斟酌公平原則及各繼承人之利害關係、遺產之性質及
    價格、利用價值、經濟效用、經濟原則及使用現狀、各繼承
    人之意願等相關因素，以為妥適之判決，此為實務上歷來之
    見解。
  2.本院審酌如附表一所示11至14之存款、收益，扣除喪葬費後
    ，不足以支付其餘共有人之分配額，而編號1、3至6之房地
    ，位於市區，可持續供出租收益，編號2、7至10之房地為祖
    產，地處郊區，面積不大，均不宜細分，且在公同共有關係
    分割為分別共有前，尚不得逕為變價分割，僅有分割為分別
    共有之方式，不致增加共有人之負擔，並有利於上開不動產
    之價值及使用。準此，本院認李溣之遺產應依如附表一所示
    「本院分割方法欄」所示分割之方法分割，始為適當、公平
    之分割方案。
(三)丙○○○反請求得請求之夫妻剩餘財產分配數額為若干？戊○○
    等6人抗辯應予調整或免除，有無理由？
  1.按法定財產制關係消滅時，夫或妻現存之婚後財產，扣除婚
    姻關係存續所負債務後，如有剩餘，其雙方剩餘財產之差額
    ，應平均分配。民法第1030條之1第1項定有明文。查依兩造
    不爭執之事項(九)所示，李溣與丙○○○婚後並未以契約訂立
    夫妻財產制，依民法第1005條規定應以法定財產制為夫妻財
    產制，而李溣於104年8月11日死亡等情，已如前述，堪認李
    溣與丙○○○間法定財產制關係已於104年8月11日消滅，丙○○○
    依前揭規定請求夫妻剩餘財產差額之分配，即屬有據。
  2.依兩造不爭執之事項(十)所示，李溣於104年8月11日之婚後
    財產如本院判決附表一編號1、3至6、11至13所示，財產價
    值18,660,515元，婚後債務為0，剩餘財產為18,660,515元
    ；丙○○○於104年8月11日之婚後財產如本院判決附表二4、5
    所示，財產價值811,403元，婚後債務為0，剩餘財產為811,
    403元，二人之剩餘財產差額為17,849,112元，半數為8,924
    ,556元。
  3.戊○○等6人雖抗辯：依能詳聯合會計師事務所製作之報告，
    李溣之薪資收入，僅可負擔不足2人之最低生活費，並無剩
    餘薪資，可供購買不動產，如附表一編號1、4、5之不動產
    ，係戊○○等6人於60年間出資協助李溣購買，編號3、6之不
    動產係李溣於76年間以戊○○名義購入，丙○○○與李溣於58年4
    月20日結婚，丙○○○於58年11月5日生下乙○○，79年方有勞工
    保險投保紀錄，對於上開資產之累積，並無貢獻或協力，如
    就剩餘財產差額仍由丙○○○平均分配取得半數，顯失公平，
    應將其所得分配之比例調整云云。惟查：
 (1)按「依民法第1030條之1第1項之規定平均分配夫妻剩餘財產
    之差額顯失公平者，法院得調整或免除其分配額。」，民法
    第1030條之1第2項定有明文。其立法意旨在於聯合財產關係
    消滅時，以夫妻雙方剩餘財產之差額，平均分配，方為公平
    ，亦所以貫徹男女平等之原則。例如夫在外工作，或經營企
    業，妻在家操持家務、教養子女，備極辛勞，使夫得無內顧
    之憂，專心發展事業，其因此所增加之財產，不能不歸功於
    妻子之協力，則其剩餘財產，除因繼承或其他無償取得者外
    ，妻自應有平均分配之權利，反之夫妻易地而處，亦然。俾
    免一方於婚姻關係消滅時立於不平等之財產地位，是夫妻就
    其剩餘財產係以平均分配為原則。惟夫妻之一方如有不務正
    業，或浪費成習等情事，於財產之累積或增加並無貢獻或協
    力，欠缺參與分配剩餘財產之正當基礎時，自不能使之坐享
    其成，獲得非分之利益，於此情形，若就夫妻剩餘財產差額
    平均分配顯失公平者，法院始得依同條第2項規定調整或免
    除其分配額，以期公允（最高法院100年度台上字第2031號
    判決參照）。
 (2)經查，丙○○○與李溣於58年4月20日結婚，於58年11月5日生
    下乙○○，至104年8月11日李溣死亡時止，婚姻關係存續期間
    長達46年3個月有餘乙節，為戊○○等6人所不爭執。又丙○○○
    與李溣於58年4月20日結婚時，甲○○○、辛○○○、戊○○、庚○○○
    、丁○○、己○○分別為19歲、17歲、15歲、12歲、10歲、7歲
    ，有戶籍資料在卷可稽（見原審卷一第10至15頁）；另參諸
    兩造不爭執之事項(四)所示，僅辛○○○自55年起即有勞保投
    保紀錄，顯見大部分子女尚未成年，均需要家庭之扶持與照
    顧，而李溣自39年3月1日起任職於台糖公司，至79年10月30
    日退休，有其勞工保險卡在卷可稽（見原審卷一第162至164
    頁），丙○○○婚後均與李溣同住，共營家庭生活，教養子女
    、操持家務，陪伴照護至終老，且自79年起外出工作，對其
    與李溣於婚姻關係存續中之所累積之資產，自有協力及貢獻
    ，對於李溣之剩餘財產，自應有平均分配之權利。況戊○○等
    6人並未對於丙○○○是否有不務正業、浪費成習等情事，於財
    產之累積或增加並無貢獻或協力，欠缺參與分配剩餘財產正
    當基礎之事實，有所主張或舉證，亦即並無對夫妻剩餘財產
    差額平均分配顯失公平之情事，本院自無從依上開規定調整
    或免除丙○○○之分配額。至戊○○等6人辯稱：李溣購置資產，
    多以伊等於結婚成家前所交付之工作所得支付乙節，固提出
    存摺內頁翻攝照片、能詳會計師事務所報告為證（見原審卷
    一第52至53頁，本院卷第211至227頁），惟李溣購置財產之
    資金來源，與判斷丙○○○對於婚姻存續期間累積資產之貢獻
    度無涉。是丙○○○反請求主張分配其與李溣夫妻剩餘財產差
    額之半數，自屬有據，戊○○等6人抗辯：應調整或免除丙○○○
    之分配額云云，乃無可採。
 (3)又「繼承人對於被繼承人之債務，以因繼承所得遺產為限，
    負清償責任。」、「繼承人對於被繼承人之債務，以因繼承
    所得遺產為限，負連帶責任。」，民法第1148條第2項、第1
    153條第1項定有明文。是丙○○○反請求乙○○、戊○○等6人於繼
    承被繼承人李溣所得遺產之範圍內，連帶給付8,924,556元
    ，及自107年10月9日民事提起反訴狀繕本送達翌日即107年1
    0月13日（107年10月12日送達於乙○○、戊○○等6人，見本院
    卷第255至257頁）起至清償日止，按年利率百分之5計算之
    利息，自屬有據，逾此部分之請求，則屬無據。
八、綜上所述，乙○○依民法第1164條之規定，請求李溣所留如本
    院判決附表一所示之遺產，應依如附表一「本院分割方法欄
    」所示方法為分割，即屬有據。原判決主文第1項所為之遺
    產分配方法，尚有未洽，上訴意旨指摘原判決分割方法不當
    ，求予廢棄改判，為有理由，應由本院將原判決此部分廢棄
    ，改判如主文第2項所示。另丙○○○反請求依民法第1030條之
    1規定，請求乙○○、戊○○等6人於繼承被繼承人李溣所得遺產
    之範圍內，連帶給付8,924,556元，及自107年10月13日起至
    清償日止，按年利率百分之5計算之利息，為有
    理由，應予准許，逾此部分之請求，則屬無據，應予駁回。
九、本件事證已臻明確，至於兩造其餘攻擊防禦方法及所提證據
    ，經本院斟酌後，認均不足以影響本判決之結果，爰不逐一
    論列，附此敘明。
十、據上論結，本件上訴為有理由，反請求為一部有理由，一部
    無理由，依家事事件法第51條、民事訴訟法第449條第1項、
    第79條、第78條、第80條之1、第85條第3項，判決如主文。
中    華    民    國   108    年    3     月    21    日
                  家事法庭    審判長法  官  吳森豐

                                    法  官  夏金郎

                                    法  官  郭貞秀
上為正本係照原本作成。
如不服本判決，應於收受送達後20日內向本院提出上訴書狀，其
未表明上訴理由者，應於提出上訴後20日內向本院補提出理由書
狀（均須按他造當事人之人數附繕本）上訴時應提出委任律師或
具有律師資格之人之委任狀；委任有律師資格者，另應附具律師
資格證書及釋明委任人與受任人有民事訴訟法第466條之1第1項
但書或第2項（詳附註）所定關係之釋明文書影本。如委任律師
提起上訴者，應一併繳納上訴審裁判費。（但上訴利益合併未逾
150萬元者，不得上訴。）
中    華    民    國   108    年    3     月    21    日

                                      書記官  江佳穎

【附註】
民事訴訟法第466條之1：
⑴對於第二審判決上訴，上訴人應委任律師為訴訟代理人。但上
  訴人或其法定代理人具有律師資格者，不在此限。
⑵上訴人之配偶、三親等內之血親、二親等內之姻親，或上訴人
  為法人、中央或地方機關時，其所屬專任人員具有律師資格並
  經法院認為適當者，亦得為第三審訴訟代理人。
民事訴訟法第466條之2第1項：
  上訴人無資力委任訴訟代理人者，得依訴訟救助之規定，聲請
  第三審法院為之選任律師為其訴訟代理人。


附表一：被繼承人李溣之遺產

編號 種類 項              目 面  積(平方公尺) 權  利範  圍 104年8月11日市價(新臺幣) 乙○○分割方法(見本院卷第357至359頁) 本院分割方法  1 建物 高雄市○○區○○段○○段000○號即門牌號碼高雄市○○區○○里○○街00號(坐落編號5土地上)  78.40 全部   240,700元 由兩造每人各8分之1比例分配取得 按兩造應繼分比例各8分之1分割為分別共有  2 建物 臺南市○○區○○里0鄰00○0號(未保存登記)  73.8 全部   139,600元 由兩造每人各8分之1比例分配取得   3 建物 高雄市○○區○○段0000○號即門牌號碼高雄市○○區○○路000號(坐落編號6土地上) 169.65 全部 1,841,800元 變價分割，所得價金依序分配如下：先由丙○○○取得6,520,251元，再扣除喪葬費用746,990元，餘額由兩造每人各取得8分之1（合併於編號6分配）   4 土地 高雄市○○區○○段○○段000地號    2 全部   278,900元 由兩造每人各8分之1比例分配取得   5 土地 高雄市○○區○○段○○段000地號(其上建物為編號1)   48 全部 6,693,700元 由兩造每人各8分之1比例分配取得   6 土地 高雄市○○區○○段0000○000地號(其上建物為編號3)   66 全部 7,948,100元 變價分割，所得價金依序分配如下：先由丙○○○取得6,520,251元，再扣除喪葬費用746,990元，餘額由兩造每人各取得8分之1（合併於編號3分配）   7 土地 臺南市○○區○○段000地號  14.13    105,100元 由兩造每人各8分之1比例分配取得   8 土地 臺南市○○區○○段000○0地號  73.34 730分之290   216,800元 由兩造每人各8分之1比例分配取得   9 土地 臺南市○○區○○段000○0地號   2.29 全部    17,000元 由兩造每人各8分之1比例分配取得  10 土地 臺南市○○區○○段000○0地號 332.01  2,470,700元 由兩造每人各8分之1比例分配取得  11 存款 中華郵政股份有限公司○○○○郵局存款及孳息      43,249元 由丙○○○取得  12 存款 臺南市○○區農會存款及孳息   1,361,056元 由丙○○○取得 扣除喪葬費746,990元後餘額為614,066元，按兩造應繼分比例各8分之1分割為分別共有 13 存款 ○○○○郵局定期存款及孳息   1,000,000元 由丙○○○取得 按兩造應繼分比例各8分之1分割為分別共有 14 租金 遺產收益(租金)     361,992元 由丙○○○取得    合計   22,718,697元   


附表二：丙○○○於104年8月11日之財產

編號 種類 財產項目 面積(平方公尺) 權  利範  圍 104年8月11日市價(新臺幣) 備註 1 土地 臺南市○○區○○段0000地號   5.49  全部   193,800元  2 土地 臺南市○○區○○段0000○0地號   2.64  全部    93,200元  3 建物 臺南市○○區○○段000○號即門牌號碼臺南市○○區○○路0段0巷00弄000號(坐落同段1000地號及編號1土地上) 102.57  全部   271,700元  4 存款 麻豆郵局定期存款及孳息     600,000元  5 現金 現金     211,403元    合計   1,370,103元  


附表三：訴訟費用之分擔

編號 當 事 人 應繼分比例 訴訟費用分擔之比例  1 戊○○   8分之1      8分之1  2 丁○○   8分之1      8分之1  3 己○○   8分之1      8分之1  4 甲○○○   8分之1      8分之1  5 辛○○○   8分之1      8分之1  6 庚○○○   8分之1      8分之1  7 丙○○○   8分之1      8分之1  8 乙○○   8分之1      8分之1